【裁判字號】    94,勞訴,56
【裁判日期】    950227
【裁判案由】    確認僱傭關係存在
【裁判全文】
臺灣高雄地方法院民事判決              94年度勞訴字第56號
原      告  乙○○
訴訟代理人  莊美玲律師
被      告  強茂股份有限公司
法定代理人  甲○○
訴訟代理人  王炯棻律師
            王錦堂律師
當事人間確認僱傭關係存在事件，本院於民國95年2 月21日言詞
辯論終結，判決如下：
  主  文
原告之訴駁回。
訴訟費用由原告負擔。
  事實及理由
一、原告主張：兩造前因確認僱傭關係存在等事件，經本院於民
    國94年3 月31日，以94年度勞訴字第1 號判決（下稱系爭判
    決）確認兩造間之僱傭關係存在，被告通知原告復職之空軍
    機校郵局第21號存證信函（下稱第21號信函）係由原告之父
    親柳靖夫於94年4 月13日收受，當時原告人在桃園，並未親
    自收受，原告之二姊柳金鑾因考量原告歷經系爭判決事件及
    個人智力狀況，必須時間回復，乃代原告託友人謝育輝打電
    話向被告詢問如何辦理復職及申請延後一週報到，俟原告於
    94年4 月20日，得知被告通知復職之事，隨即於翌（21）日
    返回被告處欲復職，並非無正當理由曠職，詎被告卻以原告
    未於到職，繼續曠工3 日，不經預告而以空軍機校郵局第23
    號存證信函（下稱第23號信函）終止僱傭契約，拒絕原告復
    職，原告並未親自收受第23號信函，故送達不合法，且被告
    前於93年11月22日違法將原告解雇，迄至94年4 月22日止，
    積欠原告薪資、利息、訴訟費用合計新臺幣（下同）119,89
    6 元，被告至94年4 月22日止，尚欠原告103,704 元，被告
    未給付前，原告得拒絕提供勞務，被告要求原告復職，並據
    以終止僱傭契約，自無依據。且被告亦可以警告、記過等較
    輕方式懲戒原告，卻逕終止僱傭關係，完全剝奪原告之工作
    權，有違解雇最後手段性原則，其行使權利違反誠實信用原
    則。被告拒絕原告服勞務，依民法第487 條規定，原告得請
    求此段期間之報酬，被告尚欠原告94年5 月份薪資22,080元
    及自94年6 月1 日起至復職前1 日止按月22,080元。爰依兩
    造間僱傭關係之法律關係，提起本訴，聲明：（一）確認兩
    造間之僱傭關係存在。（二）被告應給付原告22,080元及自
    起訴狀繕本送達翌日起至清償日止，按週年利率5 ﹪計算之
    利息。及自94年6 月1 日起至原告復職前1 日止，按月於每
    月5日給付原告22,080元。
二、被告則以：系爭判決確認兩造僱傭關係存在，被告以94年4
    月6 日（94）強管字第13號函（下稱第13號信函），按原告
    留存於被告處之通訊地址高雄縣永安鄉○○街64號地址（下
    稱系爭地址）通知原告復職，經於94年4 月7 日至同年4 月
    11日每日多次投遞，均無人收受，被告乃於94年4 月11日，
    以第21號信函按系爭地址送達原告，通知原告於文到3 日內
    返回被告處上班，經原告之父柳靖夫收受，至94年4 月13日
    原告仍未復職，被告再請員工以原告所留存之電話聯絡，由
    柳靖夫接聽，並囑柳靖夫轉告原告通知復職之事，詎原告仍
    未復職，亦未依本件工作規則（下稱系爭工作規則）第21條
    、第22條規定辦理請假手續，被告乃以原告無正當理由連續
    曠職3 日以上，依勞動基準法第12條第1 項第6 款規定及系
    爭工作規則第38條第1 項第5 款規定，以第23號信函終止僱
    傭關係，並經柳靖夫於94年4 月22日收受。被告於系爭判決
    後，即通知原告復職後，被告自會給付薪資，是原告以被告
    未依系爭判決給付薪資而主張同時履行抗辯，拒絕復職，自
    屬無據等語，資為抗辯，聲明：原告之訴駁回。
三、下列事項為兩造所不爭執，並有系爭判決、第13號信函、第
    21號信函、第23號信函、本院95年1 月24日勘驗筆錄在卷可
    稽，堪信屬實。
（一）原告自82年，在被告處任職。本院於94年3 月31日，以系
      爭判決確認兩造間之僱傭關係存在，並判命被告應給付原
      告66,240元，及自94年3 月9 日起至清償日止，按週年利
      率5 ﹪計算之利息，暨自94年2 月25日起至復職前1 日止
      ，按月給付22,080元。系爭判決於94年4 月4 日送達兩造
      。被告於94年4 月22日匯款93,052元給原告，於94年5 月
      3 日匯款21,692元給原告。
（二）被告於94年4 月6 日，以第13號信函，按原告留存於被告
      處之通訊地址「高雄縣永安鄉○○街64號」投遞，通知原
      告復職，該通知分別於94年4 月7 日、4 月8 日、4 月9
      日、4 月10日、4 月11日共投遞9 次，均無人收受而經招
      領逾期退回。
（三）被告於94年4 月11日，以第21號信函通知原告於文到3日
      內復職，經柳靖夫於94年4 月13日收受。被告請員工電話
      詢問，柳靖夫表示會轉告原告。被告以原告「無正當理由
      連續曠工3 日」，不經預告，以第23號信函終止兩造間之
      僱傭契約，並經柳靖夫於94年4 月22日收受。
（四）原告於94年4 月21日，經柳金鳳及友人謝育輝陪同，返回
      被告公司表示要復職。
（五）原告任職於被告之月薪為22,080元。
（六）柳靖夫接獲被告之員工來電，被告之員工告知柳靖夫之內
      容如下：「問：請問是否是乙○○她家？答：是。問：她
      在嗎？答：她不在。問：我們是強茂電子公司，之前有寄
      信，要她回來上班，都沒有人收，能麻煩你跟他說嗎？答
      ：好。問：請問你是哪一位？答：為什麼弄成這樣還要要
      她回上班？問：這是人事部通知的。答：搞成這樣還要叫
      她回去上班？問：之前情形我不清楚，上面要我通知。答
      ：她去桃園玩。問民事訴訟法第277 條：已經好幾天了，
      能否麻煩你跟她說一下，有問題再打給公司？答：好。」
      。
四、兩造爭執事項：（一）柳金鑾有無託謝育輝於4 月14日向被
    告詢問如何辦理復職並申請延後一週報到？原告以此主張向
    被告請病假有無理由？原告是否無正當理由連續曠職3 日以
    上？（二）被告因原告遲未報到，認原告無正當理由曠職3
    日而予以解雇，是否屬權利濫用，有無違反解雇最後手段性
    原則？（三）原告以被告未依系爭判決給付原告款項為由，
    拒絕復職提供勞務，並以此主張同時履行抗辯，有無理由。
    茲分別論敘如下：
（一）柳金鑾有無託謝育輝於4 月14日向被告詢問如何辦理復職
      並申請延後一週報到？原告以此主張向被告請病假有無理
      由？原告是否無正當理由連續曠職3 日以上？
   1、本院於94年3 月31日，以系爭判決確認兩造間僱傭關係存
      在後，被告即以第21號信函，按原告留於被告處之通訊地
      址通知原告於收受3 日內復職上班，經柳靖夫於94年4 月
      13日收受，被告復以原告留於被告處之電話通知原告上班
      ，並囑柳靖夫轉告原告等事實，為兩造所不爭執。則系爭
      判決既確認兩造間僱傭關係存在，原告自有提供勞務之義
      務，被告通知原告復職，即屬表示受領勞務之通知。
   2、原告雖主張：第21號信函並非伊本人收受，其二姊柳金鑾
      因認原告必須時間回復身心，乃代原告託友人謝育輝打電
      話向被告詢問如何辦理復職及申請延後一週報到云云，並
      舉證人謝育輝為證。然第21號信函係按原告留於被告之地
      址送達，再觀諸原告於本院94年度勞訴字第1 號訴訟事件
      所提出書狀所載住居所地址，均與系爭地址相同，此經本
      院調取上開訴訟事件卷證核閱無訛，堪認系爭地址係原告
      之住居所甚明，又第21號信函係由原告之父親代為收受，
      足認第21號信函之送達，已發生通知復職之效力。又按因
      事無法上班者，須事先申請並經權責主管核准後，始予准
      假。員工因普通傷害、疾病或生理原因必須治療或休養者
      ，得請病假，超過1 天者，員工需出具醫師證明。員工請
      普通傷病假超過1 天以上者，應繳交醫院或健保指定醫院
      之診斷證明書。系爭工作規則第21條、第22條第3 款分別
      定有明文（系爭工作規則影印外放）。本件證人謝育輝到
      庭證稱：伊打電話到被告處，由一位馮先生接聽，伊向馮
      先生表示要詢問原告復職及請假一週之事，伊並未向馮先
      生表示請假之原因，伊表示一週後原告會報到，馮先生表
      示等原告本人來公司再說等語（見本院95年1 月24日言詞
      辯論筆錄），是證人謝育輝所證縱然屬實，然依其證詞，
      可見證人謝育輝並未向馮先生表示請假之原因，亦未提出
      醫師診斷證明書予被告，且被告並未同意原告延後一週報
      到甚明。而原告既未經准假，所請病假7 天亦未提出診斷
      證明書，自與上開規定之請假手續不符，其請假自不合法
      。至於證人謝育輝雖另證稱：馮先生表示因原告尚未復職
      ，並無請假問題云云，然證人謝育輝所言「馮先生」即丙
      ○，此為兩造所不爭執，而證人謝育輝所證上情，核與證
      人丙○到庭所證相互齟齬（見本院95年2 月21日言詞辯論
      筆錄），已屬可疑。再佐以兩造間之僱傭關係既經確認存
      在，且被告已再三通知原告上班，則原告自有及時提供勞
      務之義務，其因故未到，自需完成請假手續，始符常理，
      是證人謝育輝證稱：丙○表示未復職無請假問題云云，顯
      不足採。
   3、綜上，原告自被告通知復職最後期限之翌日即94年4 月17
      日起，依系爭工作規則第29條後段「凡未經請假、假滿未
      經續假或請假、續假未准而擅不出勤者，均以曠職論」之
      規定，應以曠職論。依此計算，截至94年4 月20日止，原
      告連續曠職之日數已達3 日以上，則被告本得加以解僱。
      故被告主張依勞動基準法第12條第1 項第6 款、系爭工作
      規則第38條第1 項第5 款規定，以第23號信函通知終止兩
      造間之僱傭關係，經按系爭地址送達，由柳靖夫收受而發
      生終止之效力，自屬有據。
（二）被告因原告遲未報到，認原告無正當理由曠職3 日而予以
      解雇，是否屬權利濫用，有無違反解雇最後手段性原則？
      觀諸兩造所不爭執之系爭工作規則第六章獎懲與升遷之規
      定，就員工之各類獎勵、懲罰事由一一臚列，以各項事由
      輕重差異，分別規定不同程度之獎懲內容，其中第38條第
      5 款規定：員工無正當理由連續曠工3 日，或1 個月內曠
      工累計6 日者，公司得不經預告解聘之，此亦為勞動基準
      法第第12條第1 項第6 款所明定，是上開工作規則之規定
      ，尚無何違反法令強制或禁止之處，亦無違反保護勞工權
      益之虞，且為公司規範、管理員工按時上、下班所需，自
      屬合法、有效之約定。原告既為被告之員工，自有遵行系
      爭工作規則之義務。而原告無正當理由，繼續曠工3 以上
      ，已如前述，既已符合系爭工作規則第38條第5 款所規定
      無正當理由繼續曠工3 日之要件，在契約自由原則下，兩
      造均應受其規定效力之拘束。從而，被告依勞動基準法第
      12 條 第1 項第6 款及系爭工作規則第38條第1 項第5 款
      規定，終止勞動契約，洵屬有據。原告主張違反解雇最後
      手段性原則云云，不足採信。
（三）原告以被告未依系爭判決給付原告款項為由，主張同時履
      行抗辯，拒絕復職提供勞務，有無理由？
      原告於系爭判決既主張兩造間僱傭關係仍然存在而訴請確
      認，並以被告受領遲延而得享「無補服勞務之義務，仍得
      請求報酬」之利益，且經系爭判決判原告勝訴，則依原告
      之主張及系爭判決意旨，原告仍為被告之員工，被告以第
      21號信函通知原告復職，即係表明不再拒絕受領，原告自
      有復職給付勞務之義務，不能任加條件。且系爭判決命被
      告給付原告薪資之期間，係自被告於93年11月24日違法解
      雇原告之翌日起至原告復職之前一日止，亦即被告係因認
      已解雇原告，始未給付薪資予原告，並非被告於受領原告
      之勞務給付後，無正當理由而不給付薪資，故原告主張被
      告未依系爭判決給付款項為由，拒絕復職提供勞務云云，
      顯不足取。
五、綜上，兩造之勞動契約已經被告以第23號信函通知終止兩造
    間之僱傭關係，而於94年4 月22日合法終止而不存在，亦即
    原告自94年4 月23日起即與被告間無僱傭關係存在，自無權
    利再請求被告給付薪資。從而，原告請求確認兩造間僱傭關
    係存在，並請求被告給付94年5 月份薪資22,080元及其利息
    ，暨自94年6 月1 日起至復職前1 日止，按月於每月5 日給
    付原告22,080元，自無理由，應予駁回。
六、本件事證已臻明確，兩造其餘攻擊防禦方法或舉證，經核於
    本件判決結果不生影響，爰不一一論述。
七、據上論結：原告之訴為無理由，依民事訴訟法第78條，判決
    如主文。
中    華    民    國    95    年    2    月     27    日
                        勞工法庭  法  官  蘇雅慧
正本係照原本作成。
如不服本判決，應於送達後20日內，向本院提出上訴狀並表明上
訴理由，如於本判決宣示後送達前提起上訴者，應於判決送達後
10日內補提上訴理由書（須附繕本）。
中    華    民    國    95    年    2    月     27    日
                                  書記官  王淑娟


司法院資訊處製作；財團法人民間司法改革基金會備份。
